# 合同能源管理的会计处理

提问人：zryhzwg 时间：2020-08-21 12:33:06
求助陈版
我公司为节能服务公司，与钢铁企业签订合同能源管理节能效益分享型合同，利用钢铁企业产生的煤气进行发电并全部销售给钢铁企业，售电收入减去煤气用量后的利润按98%和2%的比例分享。协议约定：建设期+分享期为60 个月，（建设期 20 个月，分享期 40 个月）；分享期内如累计支付我公司的不含税收入达到 14 亿元，则分享期提前结束，如因甲方原因分享期内达不到前述目标的可延长分享期，非甲方原因的分享期内达不到 14 亿元的。分享期至40 个月时结束，设备无偿移交甲方。
由于该项目设备均为进口设备，可研报告中预计在分享期第 24 个月将有一次重大的维修改造，改造成本大约为1.2亿元，双方在谈判支付价格及分享期时已充分考虑了该大修因素。
问题：
1 、该项目中按当期生产的电量确定收取的金额，金额不固定，但总额可以确定，是否可以判断为融资租赁；
2 、关于 2 年后的大修理费有两种处理方式
A.大修理离最长 40 个月的移交还剩 16 个月，即使不在 2 年时点进行大修，也要在无偿移交甲方时进行大修理改造，是否可以类比固定资产弃置费用的方式，按现值计入固定资产原值；
B.合同双方在签订合同时，已预见未来发生的大修理支出，确定价格时已考虑该因素，是否可以将一部分收入进行递延，在大修理发生的当期确认收入和修理费用。

回答人：chenyiwei
1 、区分融资租赁和经营租赁的标准，是在可能的最不利情况下，通过业绩分成款的收取，是否也足以回收设备投资、相关资金成本和分享期内的运维成本。如果是则为融资租赁，实际分成款高于预计的最不利情形下分成款的差额按可变租赁付款额处理。
2 、如果构成融资租赁的，则因为节能服务公司不确认固定资产，故应在该分享期开始时确认设备的销售收入，此时应将预计 24 个月后的大修理支出按折现值计入销售成本，同时确认预计负债。或者也可以考虑该大修理是否构成单项履约义务，如果构成单项履约义务则可以递延部分收入。

提问人：zryhzwg 时间：2020-08-24 09:35:00
陈版，非常感谢你对我的专业指导。按照该项目的可研报告，资产投资 9 亿元（含 2 年后的大修改造），分享期运营成本 3 亿元，初步判断为融资租赁。但每期的收入与生产的电量相关，收款金额不固定。是否可以按照可研报告中预测的现金流进行折现，计算内含报酬率。但在确定现金流入时也存在如下疑问：
1 、按从客户收取的全部款项 14 亿元作为现金流入，运营成本 3 亿元发生时计入当期成本。
2 、从客户收取的 14 亿元和运营成本 3 亿元，分别确认长期应收款和长期应付款

回答人：chenyiwei
“每期的收入与生产的电量相关，收款金额不固定”则还是按经营租赁处理。